臺灣臺南地方法院民事判決　九十三年訴字第一四三號
　　原　　　告　乙○○
　　被　　　告　甲○○
右當事人間請求侵權行為損害賠償事件，本院（言詞辯論終結日期：民國九十三年二
月二十三日）判決如左：
    主    文
被告應給付原告新台幣玖拾萬元，及自民國九十三年二月十三日起至清償日止，按週
年利率百分之五計算之利息。
訴訟費用由被告負擔。
本判決於原告以新台幣拾萬元供擔保後，得假執行。
    事    實
甲、原告方面：
一、聲明：求為判決除假執行供擔保金額外，餘如主文所示。
二、陳述：
  (一)緣原告於民國七十九年十月間因違反專利法案件，經法院判刑在案，被告自訴外
    人陳新平處獲悉此事，認有機可乘，透過陳新平與原告認識，自稱是國安局海外
    組派駐泰國官員，有辦法擺平官司，向原告索取活動費七十萬元，被告先於七十
    九年十月二十四日，在台北市衛生署檢疫總所對面咖啡廳，安排不知情之鄒一與
    乙○○見面，並偽稱鄒一為高檢處處長，使原告陷於錯誤，而於同日驅車往台北
    縣中和市之路上交付活動費三十萬元予被告甲○○。又於同年十一月初南下投宿
    原告台南縣永康市○○村○○路二號住處，向原告佯稱要利用高雄市調查處查該
    案，須要經費，乃於同年月二日、五日連續詐得十萬元；嗣於同年月十三日在高
    雄市國賓大飯店咖啡廳，被告與某一不詳姓名年約四、五十歲之中年男子，基於
    共同之犯意聯絡，由甲○○向乙○○佯稱，該男子係調查局高雄市調查處副主任
    洪祖仁，該名冒充「洪祖仁」之男子並答應原告要幫忙處理此事，翌日被告以洪
    祖仁要求三十萬元活動費為由，於原告前揭住處再詐得二十萬元現金及十萬元支
    票一張（嗣後該支票退票）。之後被告又介紹吳登貴（另為不起訴處分）與乙○
    ○認識，佯稱欲透過吳登貴友人與李長興之關係與該違反專利法及著作權法訴訟
    之告訴人施武良和解，原告乃於同年十二月十日，在台南市桃山日本料理占停車
    場交付二十萬元給被告，惟被告與李長興見面後，並未談妥和解事宜，亦未將二
    十萬元返還原告，即避不見面，原告始知受騙。
  (二)被告向原告詐欺取財之右揭事實，業經台灣台南地方法院及台灣高等法院台南分
    院認定有罪並判處有期徒刑二年六月確定，被告自原告處詐得之款項，共計九十
    萬元，被告故意以背於善良風俗之方法，加損害於原告，依法自應負損害賠償責
    任；又被告因本件詐欺取財之侵權行為受有九十萬元之利益，並致原告受損害，
    原告除可依侵權行為損害賠償請求權請求被告賠償其損害外，尚得依民法第一百
    九十七條第二項之規定，請求被告返還其所受之利益。
乙、被告方面：
    被告未於言詞辯論期日到場，亦未提出書狀作何聲明或陳述。
丙、本院依職權調閱台灣高等法院台南分院八十三年度上易字第一三一六號刑事卷宗
    偵審全卷。
    理    由
甲、程序方面：
一、按因侵權行為涉訟者，得由行為地之法院管轄，民事訴訟法第十五條第一項定有
    明文。本件被告雖設籍在台北縣新店市○○街廿三巷十二號三樓，然依原告主張
    被告施侵害之行為有在台南市，依前揭法條，本院自有管轄權。
二、次按訴狀送達後，原告不得將原訴變更或追加他訴，但擴張或減縮應受判決事項
    之聲明者，不在此限，民事訴訟法第二百五十五條第一項第三款定有明文。本件
    原告原起訴請求被告給付之利息起算日為七十九年十二月十日起，嗣於起訴狀繕
    本送達後，又於九十三年二月二十三日言詞辯論進行中，變更利息請求之起算日
    為起訴狀繕本送達之翌日，核其訴訟標的並未變更或追加，應屬訴之聲明之減縮
    ，依前揭法條所示，應予准許，合先敘明。
三、本件被告未於言詞辯論期日到場，核無民事訴訟法第三百八十六條所列各款情形
    ，爰依原告之聲請，由其一造辯論而為判決。
乙、得心證之理由：
一、本件原告主張：原告於七十九年十月間因違反專利法案件，經法院判刑在案，被
    告自訴外人陳新平處獲悉此事，認有機可乘，透過陳新平與原告認識，自稱是國
    安局海外組派駐泰國官員，有辦法擺平官司，向原告索取活動費七十萬元，被告
    先於七十九年十月二十四日，在台北市衛生署檢疫總所對面咖啡廳，安排不知情
    之鄒一與原告見面，並偽稱鄒一為高檢處處長，使原告陷於錯誤，而於同日驅車
    往台北縣中和市之路上交付活動費三十萬元予被告甲○○。又於同年十一月初南
    下投宿原告台南縣永康市○○村○○路二號住處，向原告佯稱要利用高雄市調查
    處查該案，須要經費，乃於同年月二日、五日連續詐得十萬元；嗣於同年月十三
    日在高雄市國賓大飯店咖啡廳，被告與某一不詳姓名年約四、五十歲之中年男子
    ，基於共同之犯意聯絡，由甲○○向乙○○佯稱，該男子係調查局高雄市調查處
    副主任洪祖仁，該名冒充「洪祖仁」之男子並答應原告要幫忙處理此事，翌日被
    告以洪祖仁要求三十萬元活動費為由，於原告前揭住處再詐得二十萬元現金及十
    萬元支票一張（嗣後該支票退票）。之後被告又介紹吳登貴（另為不起訴處分）
    與乙○○認識，佯稱欲透過吳登貴友人與李長興之關係與該違反專利法及著作權
    法訴訟之告訴人施武良和解，原告乃於同年十二月十日，在台南市桃山日本料理
    占停車場交付二十萬元給被告，惟被告與李長興見面後，並未談妥和解事宜，亦
    未將二十萬元返還原告，即避不見面，原告始知受騙等事實，業經本院調閱台灣
    高等法院台南分院八十三年度上易字第一三一六號刑事卷宗全卷審核明確，被告
    既未於言詞辯論期日到場，亦未提出書狀作何聲明或陳述，本院參酌：被告冒充
    國安局人員向原告佯稱可擺平官司，要求活動費七十萬元一節，有證人陳新平、
    朱志成於偵查中證述在卷，復有被告與原告之電話錄音逐句紀錄一份可稽，被告
    亦自承於七十九年十月廿四日，在驅車往台北縣中和市之途中收受乙○○之三十
    萬元。被告另於七十九年十一月二日、五日及十四日分別向原告詐取十萬元、十
    萬元、三十萬元，除據原告於偵審中指訴外，復經在場目睹證人李金葉、李期隆
    證述屬實，並有原告交付被告之支票影本足憑。又被告於桃山日本料理店停車場
    收受原告二十萬元，亦有證人朱志成、張介香於偵查中之訊問筆錄附卷可按，綜
    上，足認原告確有受被告詐騙致先後交付被告共九十萬元之情，本院刑事庭及台
    灣高等法院台南分院亦同此認定，有本院八十三年度易緝字第一二二號、台灣高
    等法院台南分院八十三年度上易字第一三一六號刑事判決附卷可參，原告上開主
    張，堪信為真實。
二、按「因故意或過失，不法侵害他人之權利者，負損害賠償責任。故意以背於善良
    風俗之方法，加損害於他人者亦同」、「因侵權行為所生之損害賠償請求權，自
    請求權人知有損害及賠償義務人時起，二年間不行使而消滅；自有侵權行為時起
    ，逾十年者亦同。損害賠償義務人，因侵權行為受利益，致被害人受損害者，於
    前項時效完成後，仍應依關於不當得利之規定，返還其所受之利益於被害人」，
    民法第一百八十四條第一項、第一百九十七條第一項、第二項分別定有明文。按
    被告以擺平官司之詐騙方法，騙取原告共九十萬元，已如前述，原告請求賠償損
    害，洵屬有據。
三、末按給付有確定期限者，債務人自期限屆滿時起，負遲延責任。給付無確定期限
    者，債務人於債權人得請求給付時，經其催告而未為給付，自受催告時起，負遲
    延責任。其經債權人起訴而送達訴狀，或依督促程序送達支付命令，或為其他相
    類之行為者，與催告有同一之效力；民法第二百二十九條第一、二項分別定有明
    文。又遲延之債務，以支付金錢為標的者，債權人得請求依法定利率計算之遲延
    利息。但約定利率較高者，仍從其約定利率；而應付利息之債務，其利率未經約
    定，亦無法律可據者，週年利率為百分之五；亦為同法第二百三十三條第一項及
    第二百零三條所明定。查本件原告請求被告應賠償之前開金額，並未定有給付之
    期限，則原告請求自民事起訴狀繕本送達被告之翌日起，按週年利率百分之五計
    算之利息，並無不合。而本件起訴狀則係於九十三年二月十二日送達被告，有送
    達證書一份附卷可稽，原告請求自翌日即九十三年二月十三日起算利息，自應准
    許。
四、從而，原告基於侵權行為損害賠償之法律關係，請求被告給付原告九十萬元，及
    自九十三年二月十三日起至清償日止，按週年利率百分之五計算之利息，乃有理
    由，應予准許。
五、原告陳明願供擔保聲請宣告假執行，經核並無不合，爰酌定相當之擔保金額准許
    之。
六、結論：本件原告之訴為有理由，依民事訴訟法第三百八十五條第一項前段、第七
    十八條、第三百九十條第二項，判決如主文。
中　　　華　　　民　　　國　　九十三　　年　　　三　　　月　　　八　　　日
                                臺灣臺南地法院民事第二庭
~B法　　　官　李杭倫
右為正本係照原本作成。
如對本判決上訴，須於判決送達後廿日內向本院提出上訴狀
中　　　華　　　民　　　國　　九十三　　年　　　三　　　月　　　九　　　日
~B法院書記官　鄭佩玉
